【裁判字號】    89,上易,1991
【裁判日期】    891220
【裁判案由】    詐欺
【裁判全文】
臺灣高等法院臺南分院刑事判決               八十九年度上易字第一九九一號 Ｃ
      上  訴  人
      即  被  告  乙  ○  ○
      選任辯護人  林  崑  山  律師
右上訴人因詐欺案件，不服臺灣嘉義地方法院八十九年度易更(一)字第二號中華民國八
十九年十月二十五日第一審判決（起訴案號：臺灣嘉義地方法院檢察署八十八年度偵
字第二七三一號），提起上訴，本院判決如左：
      主      文
原判決撤銷。
乙○○連續意圖為自己不法之所有，以詐術使人將本人之物交付，處有期徒刑伍月。
      事      實
一、乙○○於八十六年一、二月間曾因詐欺罪，經臺灣嘉義地方法院於八十六年十二
    月二日判處有期徒刑六月，並經本院於八十七年二月十八日上訴駁回確定，而於
    八十七年九月二十九日執行完畢（與本件無連續關係），緣乙○○係設於嘉義市
    ○○路三０九號德宇汽車公司負責人，經營汽車買賣業務，於民國八十五年十月
    間財務發生困難，明知已無清償能力，竟基於意圖為自己不法所有之概括犯意，
    於八十五年十、十一月間分別以急需資金向總公司訂車展示為由，向曾培語（原
    名甲○○○）調借五次款項，共新台幣（下同）三百十五萬元，佯稱屆期如車輛
    沒賣出退還公司，保證金可領回等語，並依次交付其所簽發發票日：八十五年
    十月十八日，票號：0000000號、面額六十萬元發票日：八十五年十月
    二十日，票號：0000000號，面額拾七十萬元，發票日：八十五年十一
    月三日，票號：0000000號，面額七十萬元、發票日：八十五年十一月
    五日，票號：0000000號，面額四十萬元、發票日：八十五年十一月三
    十日，票號：ＦＣ0000000號，面額七十五萬元等五紙支票，以取信曾培
    語，致曾培語陷於錯誤，如數交付借款（於發票日前數天或半月借款，每萬元以
    月息三分計算，依天數預扣利息）。詎乙○○屆期未依約清償借款，經再三催討
    ，均置之不理，曾培語始知受騙。
二、案經曾培語（原名甲○○○）訴請台灣嘉義地方法院檢察署檢察官偵查起訴。
      理      由
一、訊據上訴人即被告乙○○矢口否認有何右揭詐欺犯行，辯稱：錢是向告訴人曾培
    語之夫張煌南借的，票也是交給他，之前已有金錢往來一、二千萬元，如果真要
    詐欺，以前借的根本不會還，確實是因週轉有問題，才沒有辦法兌現，一直以來
    是有借有還，延續下來的，沒有講原因云云。經查：
  (一)右揭事實，業據告訴人曾培語指述：被告分五次借錢，開五張票，都是發票日前
    半個月或前幾天借的，有扣除利息，以每萬元月息三分利計算等語綦詳，被告亦
    承認係其借錢時所簽發，並自承約於八十五年十月間財務已發生困難（參見原審
    八十九年九月二十七日訊問筆錄），且其於原審八十八年六月三十日訊問時，亦
    供承：因當時經濟上已週轉困難，借錢時有說要向總公司訂車展示，如果車子沒
    有賣出去，車子還可以退還公司，並可退錢等情（參見原審八十八年度易字第六
    六二號卷第九頁背面、第十頁正面）。又被告乙○○於偵查中亦供承：有詐欺她
    ，借錢時，我的財務已發生困難了等語（參見偵查卷八十八年度偵字第二七三一
    號八十八年四月二十六日偵訊筆錄）。復有前揭支票及退票理由單影本五紙在卷
    可憑。被告向告訴人借用上開款項時，既已財務困難，並無償還之資力，乃施詐
    以急需資金訂車展示為由，佯稱屆期如車輛沒賣出，可退還公司，保證金可領回
    償還，使告訴人陷於錯誤，而詐得上開款項，其有為自己不法所有之意圖甚明。
  (二)至被告乙○○與告訴人夫妻間雖自八十四年間起即有因借貸關係而資金往來頻繁
    ，並有借有還屬實，有被告提出之支票資料與原審調閱告訴人曾培語於保證責任
    嘉義市第一信用合作社及被告乙○○於嘉義市第二信用合作社帳戶資料核對相符
    。惟此僅能證明在被告乙○○財務尚未發生困難時，其資金調度正常，有能力償
    還借款而已，屬被告財務尚未發生困難時之過往事實，核與本件無關，尚不足資
    為被告有利之證明，反而適足以認係被告乙○○利用與告訴人夫妻間之前即有借
    貸往來之便，取信於告訴人，使告訴人信其有清償資力，而借予款項為詐騙手段
    。
  (三)又按連續犯之所謂出於概括犯意，必須其多次犯罪行為自始均在一個預定犯罪計
    劃以內，出於主觀上始終同一犯意之進行，若中途另有新犯意發生，縱所犯為同
    一罪名，究非連續初發的意思，即不能成立連續犯（最高法院七十年台上字第六
    二九六號判例參照）。本件被告於八十六年一、二月間，先後向另案被害人黃德
    和、張明義及雋邦公司以出售ＲＯＶＥＲ廠自小客車及以該車貸款為名，詐騙金
    錢，其係出於概括犯意而為連續犯並無疑義，亦經判處罪刑確定，執行完畢（參
    見本院八十七年度上易字第九九號判決書，附於原審卷八十八年度易字第六六二
    號卷內第八十七頁）。核與本件施詐手法不同，且相隔三、四個月之久，而其詐
    騙對象亦是不確定購車客戶，可見並非係與本件出於同一犯意為之，要非在一個
    預定犯罪計劃以內，揆諸前揭判例意旨，自與本件不具連續犯之關係，可堪認定
    ，本件自非該確定判決效力所及，併此敘明。
  (四)綜上所述，被告乙○○有詐欺之犯行，已彰彰明甚，被告以前開情詞置辯，諉無
    可採，本件事證明確，被告之犯行洵堪認定。
二、查被告乙○○意圖為自己不法之所有，以詐術使人將本人之物交付，核其所為，
    係犯刑法第三百三十九條第一項之罪。被告先後五次犯行，時間緊接，手法同一
    ，所犯構成要件相同，為連續犯，依刑法第五十六條規定，以一罪論，並加重其
    刑。
三、原審予以論罪科刑，並量處有期徒刑柒月，固非無見。唯查：本件被告乙○○已
    於本院審理中即八十九年十一月二十一日與告訴人曾培語和解，並有調解筆錄附
    卷足稽，原審就此未及審酌，即有未洽。被告上訴意旨猶執前詞，否認犯罪，雖
    不足採，惟原判決既有可議，自應由本院將原判決撤銷改判。爰審酌被告犯罪之
    動機、目的、手段、與被害人平日之關係、所生之危害及已於本院審理中與告訴
    人和解等一切情狀，量處有期徒刑伍月。
據上論斷，應依刑事訴訟法第三百六十九條第一項前段、第三百六十四條、第二百九
十九條第一項前段，刑法第五十六條、第三百三十九條第一項，罰金罰鍰提高標準條
第一條前段，判決如主文。
本案經檢察官楊治宇到庭執行職務。
中    華    民    國      八十九      年      十二      月      二十    日
                                  臺灣高等法院臺南分院刑事第六庭
                                      審判長法官  林    金    村
                                            法官  戴    勝    利
                                            法官  顏    基    典
右正本證明與原本無異。
不得上訴。
                                      法院書記官  呂    嘉    文
中    華    民    國      八十九      年      十二      月     二十一   日
附錄法條：
刑法第三百三十九條第一項：意圖為自己或第三人不法之所有，以詐術使人將本人或
  第三人之物交付者，處五年以下有期徒刑、拘役或科或
                          併科一千元以下罰金。


司法院資訊處製作；財團法人民間司法改革基金會備份。
